【裁判字號】    97,易,352
【裁判日期】    970307
【裁判案由】    竊盜
【裁判全文】
臺灣士林地方法院刑事判決               97年度易字第352號
公  訴  人  臺灣士林地方法院檢察署檢察官
被      告  乙○○
                    （現羈押於臺灣士林看守所）
上列被告因竊盜案件，經檢察官提起公訴（97年度偵字第898 號
），依刑事訴訟法第284 條之1 毋庸行合議審判，被告於本院準
備程序期日就被訴事實均為有罪之陳述，經本院裁定改以簡式審
判程序進行審理，並判決如下：
    主  文
乙○○竊盜，累犯，處有期徒刑參月；又竊盜，累犯，處有期徒
刑伍月；又竊盜，累犯，處有期徒刑肆月。應執行有期徒刑拾月
。
    事  實
一、乙○○曾因竊盜罪，經臺灣基隆地方法院於民國90年8 月26
    日以90年度易字第131 號判決處有期徒刑2 年6 月確定，於
    92年8 月20日縮短刑期假釋出監付保護管束，迄93年3 月27
    日假釋期滿，刑期以已執行論。詎猶不知悛悔，意圖為自己
    不法之所有，為下列行為：
（一）於97年1 月7 日凌晨1 時許，在臺北縣汐止市○○路○ 段
      119 號，見丁○○之車號3E-0915 號自用小客車車窗未關
      妥，認有機可乘，遂徒手拉開車窗並開啟車門入內竊取丁○○所有之硬幣數枚，合計約新臺幣（下同）50元得逞。
（二）於97年1月7日凌晨1時10分許，在臺北縣汐止市○○○路
      344號前，見丙○○之車號GK-8235號自用小客車車窗未關
      妥，認有機可乘，遂徒手拉開車窗並開啟車門入內竊取丙○○所有之摩托羅拉廠牌W375型行動電話1 支（內含SIM
      卡1 張）。
（三）於97年1 月7 日凌晨3 時許，在臺北縣汐止市○○○路30
      2 巷16號前，見甲○○（起訴書誤載為陳「玉」田，應予
      更正）之車號HZ-2483 號自用小客車之車窗未關妥，認有
      機可乘，遂徒手拉開車窗並開啟車門入內竊取甲○○所有
      之OK I香菸1 包、高速公路回數票8 張，得手後正欲離去
      時，為甲○○之妻陳玉蘭發現高呼，幸經甲○○及時追趕
      並報警處理，始當場逮獲，並自乙○○身上扣得甲○○所
      有之高速公路回數票8 張、OKI 香菸1 包，丁○○所有之
      新台幣硬幣數枚，合計50元，及丙○○所有之摩托羅拉廠
      牌W375型行動電話1 支（內含SIM 卡1 張），始循線偵悉
      全情。
二、案經丁○○訴由臺北縣政府警察局汐止分局報告臺灣士林地
    方法院檢察署檢察官偵查起訴，依刑事訴訟法第284 條之1
    毋庸行合議審判，被告於本院準備程序期日就被訴事實均為
    有罪之陳述，經本院裁定改以簡式審判程序進行審理。
      理  由
一、按簡式審判程序之證據調查，不受刑事訴訟法第159 條第1
    項所定：「被告以外之人於審判外之言詞或書面陳述，不得
    作為證據。」之限制，此見同法第273 條之2 規定甚明，據
    此，本件證人即告訴人丁○○、丙○○、甲○○，證人陳玉
    蘭等警詢陳述，及贓物認領保管單3 紙、查獲指認、贓物相
    片18張在內等被告以外之人於審判外之書面陳述，依照前開
    法律規定，均得作為證據，併予敘明。
二、上揭犯罪事實，業據被告乙○○於本院訊問時坦承不諱，核
    與證人即告訴人丁○○、丙○○、甲○○於警詢時所證遭竊
    情節大致相符，復據證人甲○○、陳玉蘭就發覺被告上開犯
    罪事實一、（三）竊盜犯行之經過詳證在卷，復有贓物認領
    保管單3 紙、在被告身上扣得之贓物照片附卷可資佐證，足
    認被告上開任意性自白與事實相符。本件事證明確，被告犯
    行堪予認定，應依法論科。
三、核被告所為均係犯刑法第320 條第1 項之普通竊盜罪。被告
    有如犯罪事實項下所載之科刑執行情形，有臺灣高等法院被
    告前案紀錄表1 份附卷可稽，其受徒刑執行完畢後5 年內，
    故意再犯本案有期徒刑以上之罪，為累犯，應各依刑法第47
    條第1 項規定加重其刑。爰審酌被告尚值青壯，不圖以勞力
    營取正當財貨，竟隨機擇取路旁門窗未關妥之自用小客車，
    入內行竊財物，所得財物雖價值微薄，查獲後且大部分亦均
    已分別返還被害人丁○○、丙○○、甲○○，惟其前已有竊
    盜前科，猶仍再犯，併生活狀況、品行、智識程度、犯罪後
    坦承犯行，態度良好等一切情狀，爰就犯罪事實欄所示一、
    （一）、（二）、（三）所示竊盜犯行依序分別量處如主文
    所示之刑，並定其應執行刑，以資懲儆。
四、至公訴人以被告前曾犯竊盜罪，甫受有期徒刑執行完畢又為
    本件竊盜犯行，顯有犯罪之習慣，除求處定應執行刑有期徒
    刑1 年2 月外，並請依竊盜犯贓物犯保安處分條例第3 條第
    1 項第1 款規定請求諭知刑前強制工作等語。惟按竊盜犯贓
    物犯保安處分條例第2 條第3 項明定：「應執行之刑未達一
    年以上者，不適用本條例」，被告本案竊盜犯行既經本院定
    應執行刑有期徒刑10月，即無該條例之適用。至刑法第90條
    第1 項固規定：「有犯罪之習慣或因遊蕩或懶惰成習而犯罪
    者，於刑之執行前，令入勞動場所，強制工作」，惟按保安
    處分係針對受處分人將來之危險性所為之處置，以達教化、
    治療之目的，為刑罰之補充制度。我國現行刑法採刑罰與保
    安處分雙軌制，係在維持行為責任之刑罰原則下，為協助行
    為人再社會化之功能，以及改善行為人潛在之危險性格，期
    能達成根治犯罪原因、預防犯罪之特別目的。是保安處分中
    之強制工作，旨在對欠缺正確工作觀念或無正常工作因而習
    慣犯罪者，強制其從事勞動，學習一技之長及正確之謀生觀
    念，使其日後重返社會，能適應社會生活。刑法第90條第1
    項規定對於「有犯罪之習慣或因遊蕩或懶惰成習而犯罪者」
    之宣付強制工作處分，即係本於保安處分應受比例原則之規
    範，使保安處分之宣告，與行為人所為行為之嚴重性、行為
    人所表現之危險性及對於行為人未來行為之期待性相當之意
    旨而制定，由法院視行為人之危險性格，決定應否令入勞動
    處所強制工作，以達預防之目的。所謂「有犯罪之習慣」則
    指對於犯罪以為日常之惰性行為，乃一種犯罪之習性，至所
    犯之罪名為何，是否同一，則非所問；而行為人是否構成累
    犯，尤非決定其是否有犯罪習慣之唯一標準，最高法院著有
    95 年 度台上字第6446號判決意旨可資參照。經查，被告前
    僅有如事實欄項下所載之一次竊盜前科，另始又於96年間因
    詐欺案，經本院以96年度簡字第325 號判決處有期徒刑4 月
    （嗣以96年度聲減字第1285號裁定減為有期徒刑2 月）；另
    又因詐欺案經臺灣基隆地方法院以96年度基簡字第1267號判
    決處有期徒刑6 月，減為有期徒刑3 月（上開2 罪減得之刑
    嗣另經定應執行刑為有期徒刑4 月）。本院審酌被告自93年
    出監付保護管束以迄95年間，別無其他犯罪科刑紀錄，且所
    犯上開詐欺罪及本案竊盜罪行，自犯罪手段及犯罪所生損害
    而言，均尚不足以認其有何嚴重危害治安之危險性格。被告
    復陳稱本案犯罪動機係因「工作不好找，又有糖尿病，找工
    作人家都不要我」、「缺錢」等語（參見本院97年2 月22日
    訊問筆錄第2 至3 頁），足見被告係為環境所迫，始臨時起
    意再犯本案，尚難認其「有犯罪之習慣」。其既經本院酌處
    如主文所示之刑，倘若確定進而執行完畢，經此刑期之執行
    ，應足懲儆，認尚無諭知刑前強制工作之必要，附此說明。
五、依刑事訴訟法第284 條之1 、第273 條之1 第1 項、第299
    條第1 項前段，刑法第320 條第1 項、第47條第1 項、第51
    條第5 款，刑法施行法第1 條之1 第1 項、第2 項前段，判
    決如主文。
六、如不服本判決，應於判決送達後10日內，向本院提出上訴狀
    ，其未敘述上訴理由者，並得於提起上訴後20日內向本院補
    提理由書。
本案經鄭富城檢察官到庭執行職務。
中    華    民    國    97    年    3     月    7    日
                  刑事第五庭法  官  許辰舟
以上正本證明與原本無異。
如不服本判決，應於收受送達後10日內向本院提出上訴書狀，其
未敘述上訴之理由者並得於提起上訴後20日內向本院補提理由書
（均須按他造當事人之人數附繕本）。
                            書記官  李典育
中    華    民    國    97    年    3     月    7     日
附錄本案論罪科刑之法條：
中華民國刑法第320條第1 項
（普通竊盜罪、竊佔罪）
意圖為自己或第三人不法之所有，而竊取他人之動產者，為竊盜
罪，處5 年以下有期徒刑、拘役或 5 百元以下罰金。


司法院資訊處製作；財團法人民間司法改革基金會備份。
